【裁判字號】    90,上易,2031
【裁判日期】    901023
【裁判案由】    傷害
【裁判全文】
臺灣高等法院臺中分院刑事判決             民國九十年度上易字第二○三一號
      上  訴  人
      即  被  告  乙○○
右上訴人因傷害案件，不服臺灣苗栗地方法院中華民國九十年八月十六日第一審判決
（民國九十年度易字第三六九號，起訴案號：臺灣苗栗地方法院檢察署民國九十年度
偵字第一四八八號），提起上訴，本院判決如左：
      主  文
上訴駁回。
乙○○緩刑年。
      事  實
一、乙○○與蔡靄梅係鄰居關係，於民國（下同）九十年一月二十七日晚上九時許，
    均至苗栗縣頭份鎮○○街十一巷二十九號鄰居周滿雄住處玩牌，席間二人發生口
    角爭吵，乙○○以：「你給人幹」（客語發音）等語辱罵蔡靄梅，蔡靄梅則回以
    ：「你的老婆給人幹」（客語發音）（公然侮辱部分，二人均未據告訴），乙○
    ○憤而持桌上之酒杯，潑向蔡靄梅，並基於傷害人身體之犯意，徒手拉扯蔡靄梅
    並拖至周滿雄住處門口處，再出拳毆打蔡靄梅左眼，過程中蔡靄梅因拉扯跌倒，
    而受有左眼眶淤血及右手、右膝、右踝腫淤血等傷害，嗣經在場目擊之周滿雄妻
    子華全玉、媳婦楊淑華攙扶蔡靄梅，並經蔡靄梅報警處理。
二、案經蔡靄梅訴由苗栗縣警察局頭份分局報請臺灣苗栗地方法院檢察署檢察官偵查
    起訴。
      理  由
一、訊據上訴人即被告（下稱被告）乙○○固承認有於右揭時、地與告訴人蔡靄梅發
    生爭吵，並持桌上之酒杯，潑向蔡靄梅等情，惟矢口否認有傷害犯行，辯稱：當
    天蔡靄梅誤解伊偷看牌，不聽解釋，而發生口角，蔡靄梅當時有拿椅子砸伊未果
    而砸到周滿雄，伊走出屋外，蔡靄梅仍要打伊，才自己跌倒，事後基於鄰居關係
    始向蔡靄梅道歉，楊淑華係告訴人之乾女兒，所為之證言不實在，伊根本未打告
    訴人云云，惟查：
(一)、被告確於前述時地徒手毆打、拉扯告訴人，已據告訴人蔡靄梅指訴歷歷（參見
      偵查卷第七頁反面警訊筆錄、第十八頁反面偵查筆錄、原審卷第二二頁筆錄）
      ，核與目擊證人楊淑華於警訊、偵查及原審審理時結證稱：當晚乙○○跟蔡靄
      梅有發生口角，雙方不是很高興，乙○○把一杯酒潑向蔡靄梅，當時場面比較
      亂，鄰居有來勸架將他們拉開，伊有見到乙○○將蔡靄梅拉到屋簷下，並且親
      眼看到乙○○出拳頭毆打蔡靄梅，可是當時暗暗的，沒有看到打到蔡靄梅何處
      ，但伊拉開蔡靄梅時，蔡靄梅說她的眼睛很痛，其它部位有無受傷，伊則未注
      意，他們二人在屋內吵架的時候，伊即以行動電話通知蔡靄梅先生，打完電話
      ，還有見到他們二人在爭吵，且乙○○拉蔡靄梅到門口時，蔡靄梅因為穿高跟
      鞋而跌倒，之後警察來時，乙○○有悔意，有跟蔡靄梅道歉，所言均是伊有看
      到之事情等語（參見偵查卷十頁反面警訊筆錄、第十九頁偵查筆錄、原審卷二
      三、二四、四十頁結證筆錄），另目擊證人華全玉證述：伊當天有在現場看見
      乙○○與蔡靄梅罵來罵去，蔡靄梅有跌倒，但如何跌倒伊不清楚，伊有去扶她
      ，她說臉很痛，他們二人爭吵時，有看到他們拉扯，但看不清楚」等語（參見
      原審卷三九頁筆錄），均相符合。
(二)、證人周滿雄雖證述：於九十年一月二十七日晚上九時許，在其住處，蔡靄梅、
      乙○○二人有發生爭吵，乙○○拿水潑去，有聽到罵髒話，未見到他們推擠，
      但有見到一堆人擠在門邊，伊不知蔡靄梅身上為何受有左眼眶淤血及右手、右
      膝、右踝腫淤血等傷害，伊未見看到乙○○打人，伊當天有被椅子丟到，但未
      看見何人丟的，有看到人跌到，但伊有喝酒，沒有看清楚怎麼跌倒的，他們二
      人爭吵時，楊淑華有在場，是楊淑華叫他們離開的，當時華全玉也有在場等語
      （參見原審卷三六、三七頁筆錄），惟證人周滿雄乃本案傷害發生地點之屋主
      ，且本身亦在現場，對於自宅發生之爭吵，有何人跌倒、如何跌倒、何人丟椅
      子、有無推擠竟未看見！自承其有喝酒，未看清楚爭吵過程，惟卻能肯定未見
      到被告與告訴人推擠及未見被告出手打人！實啟人疑竇；另證人即周滿雄之妻
      華全玉於原審審理時，初則證述：伊當天有在現場看見乙○○與蔡靄梅罵來罵
      去，但沒有看到他們二人有肢體接觸云云，接著問證人有無見到乙○○與蔡靄
      梅發生拉扯，則又證稱：有見到他們拉扯，但看不清楚等語（參見原審卷三八
      、三九頁筆錄），翻覆不一，則參核前述在場目擊證人楊淑華證詞，證人周滿
      雄證述案發當日被告與告訴人發生爭吵、一堆人擠在門邊、有人跌倒等語；證
      人華全玉證述有見到被告與告訴人拉扯等語，因與楊淑華證述情節相符而足堪
      憑採，其餘證述未見看到被告乙○○打人，未看到被告與告訴人二人肢體接觸
      云云，因證人周滿雄、華全玉與被告、告訴人二人均係鄰居關係，此亦為被告
      、告訴人所自承及其等住址均在附近可證，則證人周滿雄、華全玉二人顧及鄰
      居情誼，證述未親見乙○○打人或與告訴人有肢體接觸云云，尚不違常情，其
      二人該等所述應係迴護被告之詞，無法遽採。而證人周滿雄結證稱：被告與告
      訴人二人爭吵時，媳婦楊淑華有在場，是楊淑華叫他們離開的等語，足徵，前
      述核與告訴人指訴情節相符之目擊證人楊淑華證詞較足憑採。
(三)、再觀以告訴人於案發後之就診資料所示，告訴人受有左眼眶淤血及右手、右膝
      、右踝腫淤血等傷害，與告訴人指訴受毆、因拉扯而跌倒受傷、目擊證人楊淑
      華證述親見爭吵、毆打過程情節均相符合，此有為恭紀念醫院於九十年一月二
      十八日出具之診斷證明書一紙在卷可稽，被告所辯為卸責之詞，不足採信，本
      案事證明確，被告傷害犯行洵堪認定。另被告於原審聲請傳訊證人江照勝，經
      合法傳訊無故未到庭，惟因其與被告、告訴人二人亦為鄰居關係，且本案事證
      已明，核無再予傳訊必要，附此敘明。
二、核被告所為，係犯刑法第二百七十七條第一項之傷害罪。原審適用刑法第二百七
    十七條第一項、第四十一條第一項前段，罰金罰鍰提高標準條例第一條、第二條
    之規定，審酌被告素行、未顧及鄰居情誼，僅因口角爭吵而動手傷人之犯罪動機
    、徒手朝人臉部眼睛等處傷害之手段、告訴人所受傷害程度及被告否認犯罪態度
    不佳等一切情狀，量處被告有期徒刑貳月，並諭知易科罰金之折算標準。其認事
    用法及量刑，並無不當，被告上訴意旨否認犯罪，指摘原判決不當，為無理由，
    應予駁回。第查被告前未曾受有期徒刑以上罪之宣告，有臺灣高等法院被告全國
    前案紀錄表一紙附卷可稽，因口角而動手傷人，情節尚非嚴重，且已與告訴人成
    立民事和解，履行損害賠償義務，告訴人具狀請求宣告緩刑，有刑事共同聲請狀
    及和解書各一份可按，受此宣告刑之教訓後，應已知所警惕，而無再犯之虞，本
    院認其所受宣告之刑，以暫不執行為適當，爰予宣告緩刑年，以啟自新。
三、據上論斷，應依刑事訴訟法第三百六十八條，刑法第七十四條第一款，判決如主
    文。
本案經檢察官甲○○到庭執行職務。
中      華      民      國     九十      年      十       月   二十三   日
                                   臺灣高等法院臺中分院刑事第四庭
                                         審判長法  官  洪  耀  宗
                                               法  官  劉  登  俊
                                               法  官  吳  重  政
右正本證明與原本無異。
不得上訴。
                                               書記官  林  育  德
中      華      民      國     九十      年      十       月   二十四   日
附錄：
刑法第二百七十七條：
傷害人之身體健康者，處三年以下有期徒刑、拘役或一千元以下罰金。
犯前項之罪因而致人於死者，處無期徒刑或七年以上有期徒刑，致重傷者，處三年以
上十年以下有期徒刑。
                                                                        Ｆ


司法院資訊處製作；財團法人民間司法改革基金會備份。
